【裁判字號】    97,訴,1435
【裁判日期】    980213
【裁判案由】    強盜等
【裁判全文】
臺灣屏東地方法院刑事判決              97年度訴字第1435號
公  訴  人  臺灣屏東地方法院檢察署檢察官
被      告  甲○○
                    （
選任辯護人  林鴻駿律師
上列被告因強盜等案件，經檢察官提起公訴（97年度偵字第5029
、5483、5673號），本院判決如下：
    主  文
甲○○犯攜帶兇器強盜罪，處有期徒刑柒年陸月，扣案之玩具空
氣手槍壹支沒收之；又犯攜帶兇器強盜罪，處有期徒刑柒年陸月
，扣案之玩具空氣手槍壹支沒收之；又犯攜帶兇器強盜罪，處有
期徒刑伍年，扣案之玩具空氣手槍壹支沒收之；又犯攜帶兇器強
盜罪，處有期徒刑柒年陸月，扣案之玩具空氣手槍壹支沒收之。
應執行有期徒刑拾年。扣案之玩具空氣手槍壹支沒收之。
    事  實
一、甲○○因缺錢花用，竟意圖為自己不法所有，本於強盜之犯
    意，將其所有車號9633-TE 號國瑞牌黑色自小客車之車牌改
    懸掛上其父侯聰智己報廢之車牌8680-JP 後，持其所有不具
    殺傷力惟重量非輕、質地堅硬，客觀上對人生命、身體造成
    危險之黑色玩具空氣手槍1 支，於下列時、地脅迫他人，致
    他人不能抗拒而取得財物：
 (一) 民國97年7 月19日晚間10時20分許，駕駛上開已懸掛8680-J
    P 車牌之自小客車，至屏東縣南州鄉台1 線北向車道北上42
    5.1 公里，於潘宇潔所開設之「萬金檳榔城」檳榔攤前，先
    向潘宇潔佯裝要購買2 包峰牌香菸及新臺幣（下同）200 元
    之檳榔，隨即又以借用廁所之名義進入檳榔攤後方，約隔10
    多鐘後，甲○○自檳榔攤後方手持上開玩具空氣手槍，指向
    潘宇潔，要求潘宇潔進入該處後方小房間內並坐下，適店員
    黃瀅倫正在該房間內講電話亦併遭甲○○以槍要脅，甲○○
    向其2 人詢問金錢及皮包置放位置後，復再命令2 人交出手
    機。甲○○以上開脅迫之方式，至使潘宇潔及黃瀅倫不能抗
    拒，潘宇潔因而交付其所有之新力牌金銀色手機1 機（序號
    000000000000000） ，黃瀅倫交付其所有之新力牌紅色手機
    1 支（序號0000 00000000000），並任由甲○○自櫃台上取
    得潘宇潔所有之咖啡色皮包1 只（內有現金5,000 元、潘宇
    潔及黃瀅倫所有之身分證各1 張、潘宇潔之健保卡及機車駕
    照各1 張）、及小錢櫃1 個（內含有現金5,000 元、潘宇潔
    所有之新力牌銀色手機1 支（序號0000000000000000）、峰
    牌香菸3 包）後，隨即駕車往潮州方向逃逸。於97年7 月20
    日將上開手機持往屏東市○○路25號之「積子行動配件量販
    」店內，連內其所有之手機共以2,000 元之代價售予不知情
    之邱清焦。
 (二) 97年7 月23日凌晨零時17分許，甲○○駕駛上開自小客車至
    屏東縣東港鎮○○路○ 段680 號「昶豐加油站」，為便於觀
    察環境及鬆懈對方心防，乃先向值班員工丙○○要求將油箱
    加滿，丙○○即加入價值2,100 元之九五無鉛汽油，隨後甲
    ○○再次要求丙○○再加滿，丙○○又加入價值200 元之九
    五無鉛汽油。於結帳時，甲○○取出信用卡交予丙○○後，
    甲○○隨即趁丙○○進入收費亭尚未刷卡之際，自腰際掏出
    上揭玩具空氣手槍，丙○○查覺有異轉身，甲○○遂將手槍
    置於胸前對準丙○○，並向其詢問金錢置放處，以此脅迫方
    式至使丙○○不能抗拒而告知金錢放置於錢盤下方後，甲○
    ○喝令其轉身蹲下不要動，隨即強取錢盤下方現金4,450 元
    後駕車離去，而強盜取得上開現金及價值2,300 元之九五無
    鉛汽油。
 (三) 97年7月24日晚間9時許，甲○○駕駛上揭自小客車至屏東縣
    萬丹鄉○○路○ 段322 號「春天汽車旅館」，見值班員工辜
    辜慧真於櫃檯內，即下車並手持上揭玩具空氣手槍指向辜慧
    真，令其進入櫃台並要求將財物交出，以此脅迫方式至辜慧
    真不能抗拒，而自櫃檯內抽屜中取出現金1,100 元交予甲○
    ○，得手後開車離去。嗣甲○○於犯罪偵查機關尚未發覺本
    件事實前，於警局內向員警自首本件犯行經過而獲上情，並
    自願接受裁判。
 (四) 97年7 月26日下午4 時30分許，甲○○駕駛上揭自小客車至
    屏東縣九如鄉○○路○ 段1 巷6 號「愛的汽車旅館」並駛入
    入口走道，值班員工詹秀雯以為客人而出去迎接時，甲○○
    臉戴口罩，手持上揭玩具空氣手槍下車，詹秀雯見狀便跑入
    櫃檯室內，甲○○亦尾隨其後進入，揮舞手上之上開玩具空
    氣手槍，命令楊昆明站立門邊，出言要其不要亂動，並要求
    詹秀雯將所持有汽車旅館內財物交出，以此方式脅迫2 人，
    至使其等不能抗拒，詹秀雯便自櫃檯抽屜內取出現金9,800
    元交付予甲○○，得手後隨即駕車離去。
二、上開(一)、(二)、(四)之事實為警於97年8 月14日晚間10時40分許
    ，循線在高雄市○○區○○路719 號前將甲○○拘提到案，
    始獲上情，並扣得黑色玩具空氣手槍1 支。
三、案經甲○○自首、屏東縣政府警察局東港分局、里港分局報
    告臺灣屏東地方法院檢察署檢察官偵查起訴。
    理  由
壹、程序方面：
一、按被告以外之人於偵查中向檢察官所為陳述，除顯有不可信
    之情況者外，得為證據，刑事訴訟法第159 條之1 第2 項定
    有明文。檢察官在偵查中對被告以外之人所為之偵查筆錄，
    性質上屬傳聞證據，惟刑事訴訟法規定檢察官代表國家偵查
    犯罪、實施公訴，依法其有訊問被告、證人及鑑定人之權，
    證人、鑑定人並須具結，而實務運作時，檢察官偵查中向被
    告以外之人所取得之陳述，原則上均能遵守法律規定，不致
    違法取供，其可信度極高，職是，被告以外之人前於偵查中
    已具結而為證述，除有「顯有不可信之情況」之理由外，不
    宜遽指該證人於偵查中之陳述不具證據能力。經查，證人潘
    宇潔、黃瀅倫、丙○○、辜慧真、詹秀雯、楊明昆等人在檢
    察官面前所為之證述，係檢察官令其以證人身分具結後所為
    之證述，有該證人結文附卷可稽（偵卷二第58、59、41、69
    頁；偵卷三第8 、第9 頁），復查無任何顯不可信之情況，
    依前開規定，上開證人在檢察官前所為證述筆錄，自得作為
    本案證據使用。
二、次按「被告以外之人於審判外之陳述，雖不符前4 條之規定
    ，而經當事人於審判程序同意作為證據，法院審酌該言詞陳
    述或書面陳述作成時之情況，認為適當者，亦得為證據」、
    「當事人、代理人或辯護人於法院調查證據時，知有第159
    條第1 項不得為證據之情形，而未於言詞辯論終結前聲明異
    議者，視為有前項之同意」。刑事訴訟法第 159 條之5 第1
    項、第2 項分別定有明文。其立法意旨在於傳聞證據未經當
    事人之反對詰問予以核實，原則上先予排除。惟若當事人已
    放棄反對詰問權，於審判程序中表明同意或視為同意該等傳
    聞證據可作為證據，基於尊重當事人對傳聞證據之處分權，
    及證據資料愈豐富，愈有助於真實發見之理念，且強化言詞
    辯論主義，使訴訟程序得以順暢進行，上開傳聞證據亦均具
    有證據能力。經查，被告甲○○對證人潘宇潔、黃瀅倫、邱
    清焦、丙○○、辜慧真、詹秀雯、楊明昆於警詢中之陳述，
    及卷附之「積子行動配件量販店」之行動電話讓渡書、贓物
    認領保管單、等本院所引用卷內被告以外之人於審判外之陳
    述，於審判程序中不爭執其證據能力，並未於在言詞辯論終
    結前聲明異議，本院審酌前開證據資料作成時或為承辦員警
    在日常辦公所在內依法詢問，並以全程錄音方式擔保過程之
    正當性；或且詢畢均由受詢人審視記載內容後簽名以示與所
    述意旨相符，或為證人邱清焦於其業務過程紀錄之結果，且
    其與被告素不相識、亦無仇怨，是不當製作之可能性極低，
    從而上開證據應認有證據能力，且與待證事實具有關聯性，
    認為適宜作為本案之證據，故均有證據能力，合先敘明。
貳、實體部分：
一、上開犯罪事實，業據被告迭於警詢、偵述及審理時坦承不諱
    ，核與下述證據相符，並有扣案之玩具空氣手槍可證：
 (一) 事實(一)之部分，有證人潘宇潔於偵訊中證述：「當天晚上10
    點，他說他要借廁所，過了10分鐘左右，他就走出來站在櫥
    窗門口，右手拿著1 支槍，叫我退到後面房間，當時黃瀅倫
    人已經在後面房間，我進去以後他叫我坐著，他說錢交出來
    ，他要我把手機交出來，然後他說不要動，他就把門簾關起
    來，他就走出去將櫥窗內的錢及包包拿走，我被取走2 支手
    機，金銀色那支是當面交給他，另外1 支銀色的放在錢櫃裡
    被他拿走」等語（偵卷二第55頁），證人黃瀅倫亦於偵訊中
    證稱：「他說他要去廁所，之後又出來拿衛生紙，我拿給他
    後，我就進去後面的房間躺在躺椅拿手機講電話，後來我看
    潘宇潔走進來，然後看到歹徒走進來，手上拿著一支槍，他
    說錢在哪裡、皮包在哪裡，潘宇潔說在前面，他叫我們把手
    機給他，我就把手機給他，他叫我們不要動，等他走了才能
    出來；紅色那支手機是我的」等語（偵卷二第56頁），核與
    其等於警詢所證情節相符。另被告將強盜所得之3 支手機持
    往變賣之事實，亦據證人邱清焦於警詢中證述明確（警卷第
    21 頁） ，並有「積子行動配件量販店」之行動電話讓渡切
    結書、手機照片6 幀在卷可考（警卷一第25頁、第32至36頁
    ），從而此部分事實事證明確，應可認定。
 (二) 事實(二)之部分，業據證人丙○○於本院審理時證稱：「被告
    開車來加油，被告叫我把油加滿，加油的途中，被告他去上
    廁所，被告叫我再加滿，被告拿壹張卡叫我刷，我發現不是
    信用卡，而是類似會員卡的卡片，被告再拿另一張信用卡給
    我，我轉身要進去收費亭刷卡，我背對著被告，我不知道被
    告從那裡拿出壹支槍，他拿出槍後叫住我，我轉身看，看到
    一把槍，他左右何手拿槍我忘記了，槍是黑色的，槍枝離我
    約20公分左右。被告問我錢在那裡，我說在錢盤，他叫我蹲
    下不要看他，我當時在收費亭裡面，他自己把錢拿走之後就
    走了」等語相符（本院卷第101 頁），核與其於偵訊中所證
    ：「那天凌晨零時17分，我值大夜班，他開車過來叫我加滿
    ，他在加油途中他去上廁所，回來再叫我加一次油，第一次
    加2,100 元，第二次加200 元。他就拿出一張卡，我發現不
    是信用卡，他再拿出另一張信用卡，我要刷時他叫住我我喂
    ，他拿出一把黑色短槍在胸前，問我錢在那裡，叫我把錢拿
    出來，我說錢在錢盤上面，他叫我轉身蹲下，他把錢盤上面
    及下面壓著的錢全拿走，共4,450 元，錢是昶豐加油站的。
    我確定歹徒是一把黑色短槍，他叫住我時就拿在胸前。他叫
    我不要起來，不要轉頭，等他離開後才能起來，他就開車往
    東港方向離開，我當時不能辨別他槍的真偽，我嚇住了，他
    的槍拿在胸前，我站在他的左手邊，約一個人身的距離」等
    語（偵卷二第37、38頁）情節一致，並亦與警詢中所證相符
    （警卷一第42至46頁），此外，復有「昶豐加油站」之97年
    7 月23日凌晨零時許之監視錄影器翻拍照片、屏東縣政府警
    察局東港分局報案三聯單在卷足憑（警卷一第47至50頁），
    是被告強盜之事實至為灼然。
 (三) 再事實(三)之事實，經證人辜慧真於偵訊中證述：「97年7 月
    24日晚上9 點汽車旅館被強取財物，當天晚上9 點左右我在
    櫃台值班，有一個男子開車過來，他停在櫃台門口，我就開
    門，他就下車叫我進去櫃台裡面，他右手拿一個看起來像槍
    的東西，他把槍對著我，距離我約30至40公分，就等於推我
    進去一樣，我就嚇到我就進去櫃台，當時櫃台沒有其他人，
    叫我把錢拿出來，我打開抽屜，約拿11,000元給他，他拿了
    錢就開車走了，我當時不敢反抗，對方是男性，也不知道他
    拿的槍是真是假」等語（偵卷二第67頁），核與其於警詢所
    證：「我是於97年7 月24日約21時許，在屏東縣萬丹鄉○○
    路○ 段322 號春天汽車旅館櫃檯內，當時我櫃檯當班，有一
    名男子穿白色上衣、黑色長褲子進來，手裡拿著銀黑色鐵器
    ，叫我進入櫃檯內把錢拿給他，我心裡害怕我就將櫃檯內的
    錢11,000元拿給他」等情相符（警卷三第4 至6 頁），並有
    「春天汽車旅館」97年7 月24日櫃檯內所設置之監視錄影畫
    面翻拍畫面4 幀、屏東縣政府警察局屏東分局報案三聯單1
    紙在卷可按（警卷三第8 頁、第11至12頁），從而此部分事
    實事證明確，應可認定。
 (四) 末查，事實(四)之部分，亦據證人詹秀雯於偵訊中結證：「當
    天下午約4 點半左右，我人在櫃台，有聽到客人開車進來的
    通知鈴聲，我就出去迎接，嫌犯在櫃台前下車，他穿短恤、
    短花褲、戴口罩，他就右手拿著一支槍指著我，叫我拿櫃台
    的錢給他，我就拿櫃台的錢9,800 元給他，他拿槍指著我時
    叫我們不要亂動，叫我們把錢拿出來，不會傷害我們，當時
    副理楊明昆也在櫃台，他的槍距離我約一個手臂的距離，就
    對著我跟副理，當時我嚇到衝到櫃台內，他的人也跟著進來
    ，他的槍舉著對著我跟副理，我心裡很害怕，不敢反抗」等
    語屬實（偵卷三第30頁），核與證人楊明昆於偵訊中證稱：
    「案發當時我在櫃台看報，聽到客人進來鈴聲，櫃台小姐詹
    秀雯去開門，隨後看到詹秀雯慌慌張張衝進來，跑到我的背
    後，嫌犯跟著進來，右手持槍要我們不要亂動，叫我走到出
    口門邊，叫詹秀雯把櫃台的錢拿出來，他不會傷害我們，我
    要詹秀雯配合他，詹秀雯就去把錢拿出來，嫌犯拿了錢就離
    開了。當時無法辨別他槍的真偽」等語互相合致（偵卷三第
    31頁），亦與其等於警詢中所證情節相符（警卷二第2 至12
    頁），此外並有「愛的汽車旅館」之97年7 月26日下午4 時
    29 分 許設置於入口通道及櫃檯內監視錄影翻拍畫面及18幀
    在卷足憑（警卷二第15至24頁），是此部分之事實至為明確
    ，堪予認定。
二、另辯護意旨認被告行為時未施以任何暴力行為未使被害人陷
    於不能抗拒之程度，其持有玩具槍主觀上並無強盜之犯意，
    僅止於嚇人之心態，且強盜罪之強暴、脅迫，以在客觀上對
    人之身體及自由有侵害行為之必要，若行為人未施以此行為
    ，因他人主觀上之畏懼，不敢出面抵抗，任其取物以去，尚
    不能謂與強盜罪相符，而認被告上開4 件犯行均僅構成恐嚇
    取財之行為，而不該當強盜罪之要件云云。經查：
 (一) 按刑法所稱之強盜罪，係以意圖為自己或第三人不法所有，
    以強暴、脅迫、藥劑、催眠術或他法致使不能抗拒而取他人
    之物或使其交付者，為構成要件。行為人所施用之強暴、脅
    迫等方法，是否足以壓抑被害人之抗拒使其喪失意思自由，
    應以客觀上具體之情況，包括行為人及被害人之人數、年齡
    、性別或體格、行為之時間、場所、有無持用兇器及兇器種
    類、使用方式等等因素綜合判斷，是否足以在一般社會通念
    認定使被害人喪失意思自由，並達於不能抗拒之程度，而為
    財物交付者，始足當之。
 (二) 查證人潘宇潔於偵訊中證稱：「我沒有辦法辨別他手上槍的
    真假，看起來很重，他拿在手上晃，距離我們約1 公尺，我
    很害怕，我以為他拿的是真槍」等語（偵卷二第56頁），又
    於警詢中證稱：「他將手槍指向我並貼近我正面腹部，要我
    向後走進去房間內」等語（警卷一第16頁），證人黃瀅倫亦
    於偵訊中證稱：「我當時不能辨別他手上槍的真假」等語（
    偵卷二第58、59頁），再參以事實(一)案發當時，被告係趁夜
    間於檳榔攤後方隱密房間內，以近距離之方式壓制被害人潘
    宇潔，呼救不易，況潘宇潔、黃瀅倫均為77年次，有其等年
    籍資料在卷可考，是其2 人僅20歲，年紀尚輕，在無從判定
    槍枝真假下，衡情更難與被告抗衡；又事實(二)之部分，被告
    將上開空氣手槍置放於明顯可見之胸部位置，業據其供承在
    卷（本院卷第106 頁），且當時為深夜，偌大加油站僅有證
    人丙○○1 人值大夜班，此據證人丙○○證述綦詳（警卷一
    第46頁），在無人相援又遭被告於狹窄收費亭內近距離持槍
    相向，有上開監視錄影畫面翻拍照片可證，難謂證人丙○○
    當時意思自由未受完全之壓迫。再證人辜慧真於事實(三)案發
    時僅有一人於櫃檯內，業如上論，復參卷附之監視錄影翻拍
    照片，櫃檯房間內空間狹小，被告為一成年男子，且體型相
    較證人之下，顯為壯碩，又持槍站於門口，證人辜慧真在無
    法逃離之下，其意志自由客觀現實上受到壓抑而達不能抗拒
    之地步，此核其所證：「我當時不敢反抗，也不知道他拿的
    槍是真是假」等情（偵卷二第67頁）更可認定。另事實(四)發
    生時點為凌晨深夜，本即人跡稀少，復與上開監視錄影畫面
    互核參之，被告當時持槍站立於櫃檯內房間唯一出入口，即
    便櫃檯房間較為寬敞，但不論是證人詹秀雯或楊明昆，均難
    以逃離，且證人楊明昆證稱被告當時持槍並要求其等不要亂
    動，是在此情況下應無膽敢隨意離去之可能，另證人詹秀雯
    證稱：「他的槍距離我約一個手臂的距離，我心裡很害怕，
    不敢反抗」、證人楊明昆亦證：「當時無法辨別他槍的真偽
    」等語，是在突遭以槍相向並不能知道槍之真偽情況下，應
    難認其等意思自由尚有足以抗拒之空間，衡諸上開各情，被
    告在行為時，客觀上已使被害人等之意思自由均受到壓制而
    完全喪失乙情，要無疑義；況被告所持之手槍外觀完整，具
    有槍管槍體、槍機、彈匣部分，雖槍體之滑套部分為塑膠材
    質，惟其餘均係金屬製成，且槍身部分為黑色，經本院於審
    理時勘驗明確（本院卷第10 6頁），是上開槍枝結構完整，
    並無可足明顯辨明為不具殺傷力之空氣手槍之特徵，若一般
    人在遽遭他人持以近距離威嚇脅迫，應均會恐懼自身受到射
    擊而不能抗拒。從而，被告以上開手段令被害人交付財物，
    依社會通念及日常生活經驗，應已達不能抗拒之程度，是被
    告所為自係本於強盜犯意甚明。綜上所述，被告強盜之犯行
    ，事證明確，堪予認定。
三、論罪科刑部分：
 (一) 按刑法第321 條第1 項第3 款所稱「兇器」，其種類並無限
    制，凡客觀上足以對人之生命、身體、安全構成威脅，具有
    危險性之兇器均屬之，且只須行竊時攜帶此種具有危險性之
    兇器已足，並不以攜帶之初有行兇之意圖為必要（最高法院
    79年臺上字第5253號判例意旨參照）。查扣案之玩具空氣手
    槍乙枝，長約22公分、高13公分；槍枝（不含彈匣）部分扣
    重約575 公克、彈匣部分重約253.5 公克，總重約828.5 公
    克（具有一定重量）；槍枝之滑套為塑膠材質、握把及槍管
    均為金屬材質，彈匣（含氣瓶）為金屬材質，業據本院審理
    時勘驗明確，是以該槍枝近1 公斤之重量及槍身及握把均為
    金屬材質而言，重量非輕，質地堅硬，客觀上若持以攻擊他
    人，應足以對人之生命、身體、安全構成威脅，自屬兇器無
    訛，被告竟持以犯案，核其所為，均係犯刑法第330 條第1
    項之攜帶兇器加重強盜罪。公訴意旨認被告該4 次犯行均應
    論以刑法第328 條第1 項之強盜罪云云，尚有誤會，惟起訴
    之基本社會事實同一，自應由本院變更起訴法條論處。被告
    於犯罪事實(一)之部分，以一加重強盜行為，令證人潘宇潔、
    黃瀅倫交付各人之財物，應依刑法第55條想像競合犯之規定
    ，從一重之加重強盜罪論處。又加重強盜罪本質所保護的含
    自由及財產法益，惟行為人侵犯自由法益之目的仍是在於取
    得財物或不法利益，是本罪罪數應以財產法益計算，而財產
    法益係個人之非專屬法益，犯罪個數應與個人專屬法益不同
    認定，應就財物之管理或支配利益數認定。本件犯罪事實(四)
    部分，被告雖以一加重強盜行為壓制2 人之自由法益，惟侵
    害的仍是被害人詹秀雯及楊明昆所共同持有支配之一財產法
    益，從而仍僅論以一加重強盜罪。
 (二) 另公訴意旨認本案犯罪事實(二)就加油未付油資之部分，係被
    告基於詐欺犯意行使詐術致他人交付財物之行為，然此部分
    應係被告本於強盜之目的所為之前置行為，如一般銀樓犯罪
    ，行為人在進入銀樓時多半會以佯裝購買金飾為由，要求店
    家將店內金飾拿出，其後再伺機行竊、行搶，則其先前行為
    或意在觀察環境或意在鬆懈店家心防，惟目的均在遂行其後
    取得財物之行為，難謂先前之舉動為另一犯意而構成另一詐
    欺未遂罪。查本案被告雖先向被害人丙○○以加油名義要求
    加油，然其於交付信用卡後，尚未刷卡之際隨即亮槍，令被
    害人丙○○無法取得油資，並將其餘財物一同交付之犯罪過
    程觀之，被告於行為之初即本於強盜犯意，況被告既以備槍
    強盜自無須先以詐術詐騙油料，故本院認其先前要求加油之
    部分應為遂行強盜目的之手段，與其後加重強盜行為係整體
    一貫之犯罪過程，依上揭說明，應僅論以1 加重強盜罪已足
    。
 (三) 末查屏東縣政府警察局東港分局員警於偵辦此案時首次製作
    之偵查報告日期為97年7 月31日，內容僅包括事實(一)、(二)、
    (四)之案件，卷內亦無犯罪事實(三)之相關資料（見97年度聲拘
    字第93號卷第1 頁），復參以屏東縣政府警察局萬丹分局（
    即承辦犯罪事實(三)之警局）首次之偵查報告日期為97年10
    月8 日（警卷三第1 頁），為被告拘提到案供述日期之後，
    是事實(三)之部分雖已於97年7 月24日因被害人辜慧真報案而
    知悉犯罪事實，惟報案時，因監視錄影器所拍攝之被告作案
    所用之車輛車號不明，而難以查知犯罪行為人為何人，此據
    證人即承辦員警乙○○到庭證述明確（本院卷第70頁），核
    與證人辜慧真報案時所證相符（警卷三第6 頁），則本案在
    被告因拘提到案而主動告知前，犯罪偵查機關並無對行為人
    有何客觀合理懷疑之證據。雖承辦員警乙○○到庭證稱：「
    春天汽車旅館這個案件與其他另外犯的案件手法雷同，在其
    他案件有拍到被告的車牌，所以我們懷疑這件案件是被告所
    犯下；我們是因被告犯案手法雷同而懷疑春天汽車旅館是被
    告所犯」等語（本院卷第70頁），然僅因犯案手法相似亦不
    能即謂客觀合理之證據，故被告於拘提到案時向警方主動坦
    承事實(三)之犯行，並自願接受裁判，有所悔悟並因而減省司
    法資源，合於自首之要件，爰依刑法第62條規定減輕其刑，
    至其餘3 件犯行於被告到案前，犯罪偵查機關對其犯罪業已
    知悉，如上所述，是與自首要件不符，自不得獲致減刑之寬
    典。被告所犯上述4 罪，犯意各別，行為互殊，應予分論併
    罰。
 (四) 爰審酌被告年輕力壯、四肢健全，不思以己力營生，僅因缺
    錢花用，竟事先計劃加重強盜之行為，並持玩具空氣手槍脅
    迫他人交付財物，嚴重危害人民生命、身體、財產安全及社
    會秩序，惟念其犯後坦承犯行、配合偵查，並與被害人等達
    成和解，有卷附之和解書4 紙可稽（偵卷二第49至52頁），
    態度良好，頗具悔意，並兼衡其高中畢業之智識程度、生活
    狀況及公訴人求刑意旨等一切情狀，分別量處如主文所示之
    刑，並定其應執行之刑。扣案之玩具空氣手槍1 支，為被告
    所有供犯本案4 罪所用，業據其供明在卷，爰依刑法第38條
    第1 項第2 款予以沒收，至犯案所用之車牌，為被告父親所
    有，有車籍資料查詢畫面1 紙在卷可考（警卷二第16頁），
    另扣案之六角板手亦無證據證明為供犯本案所用，爰均不為
    沒收之諭知。
據上論斷，應依刑事訴訟法第299 條第1 項前段、第300 條，刑
法第330 條第1 項、第55條、第62條、第51條第5 款、第38條第
1項 第2 款，判決如主文。
本案經檢察官劉文賓到庭執行職務。
中    華    民    國    98    年    2     月    13     日
                  刑事第二庭    審判長法  官  黃 國 永
                                      法  官  翁 世 容
                                      法  官  劉 怡 孜
以上正本證明與原本無異。
如不服本判決應於收受判決後10日內向本院提出上訴書狀，並應
敘述具體理由；其未敘述上訴理由者，應於上訴期間屆滿後20日
內向本院補提理由書（均須按他造當事人之人數附繕本）「切勿
逕送上級法院」。
中    華    民    國    98    年    2     月    17    日
                                      書記官  馮 得 弟
附錄本案論罪科刑之法條：
中華民國刑法第330條
（加重強盜罪）
犯強盜罪而有第三百二十一條第一項各款情形之一者，處七年以
上有期徒
刑。
前項之未遂犯罰之。


司法院資訊處製作；財團法人民間司法改革基金會備份。
